臺灣新北地方法院刑事判決
111年度審易字第981號
公  訴  人  臺灣新北地方檢察署檢察官
被      告  黃西樺



                    （另案於法務部矯正署臺南監獄臺南分監執行中）
上列被告因詐欺案件，經檢察官提起公訴（111年度偵緝字第174
3號），於準備程序中，被告就被訴事實為有罪之陳述，經告以
簡式審判程序之旨，並聽取當事人之意見後，本院合議庭裁定由
受命法官獨任進行簡式審判程序，並判決如下：
　  主  文
黃西樺犯詐欺取財罪，處有期徒刑伍月，如易科罰金，以新臺幣
壹仟元折算壹日。
未扣案之犯罪所得IPHONE 12 PRO MAX（128G）、IPHONE 13 PRO
 MAX（256G）手機各壹支均沒收，於全部或一部不能沒收或不宜
執行沒收時，追徵其價額。
　　事實及理由
一、本件犯罪事實及證據，除犯罪事實欄一第6行「110年10月27
    日前之某時許」應補充為「110年10月27日19時15分前之某
    時許」；另證據部分補充「被告黃西樺於本院準備程序及審
    理中之自白」外，其餘均引用附件檢察官起訴書之記載。
二、論罪：
　㈠核被告所為，係犯刑法第339條第1項之詐欺取財罪。
　㈡被告雖有如起訴書犯罪事實欄一所示之犯罪科刑及執行情形
    ，有臺灣高等法院被告前案紀錄表附卷可憑，惟檢察官就被
    告構成累犯之事實及應加重其刑事項，未具體指出證明之方
    法，本院依最高法院刑事大法庭110年度台上大字第5660號
    裁定意旨，本案不得認被告構成累犯，但本院仍以前開前科
    紀錄表之記載作為刑法第57條第5款之審酌事項，附此敘明
    。
三、爰以行為人之責任為基礎，審酌被告前有多次詐欺前科，有
    臺灣高等法院被告前案紀錄表附卷可稽，素行非佳，且正值
    青壯，不思以正途獲取所需，竟以起訴書所載方式詐騙他人
    手機，造成告訴人阮德賢受有財產上損害，所為應予非難，
    惟考量被告犯後坦承犯行，尚有悔意，然迄今尚未與告訴人
    達成和解或賠償其所受損害，兼衡其犯罪之動機、目的、手
    段、犯罪所生損害、所得利益，暨其高職畢業之智識程度（
    見被告之個人戶籍資料），自陳入監前從事廚師工作，月收
    入約新臺幣（下同）2萬5,000元，家中尚有父母及同居人女
    兒需要扶養之生活狀況（見本院111年10月20日簡式審判筆
    錄第4頁）等一切情狀，量處如主文所示之刑，並諭知易科
    罰金之折算標準。
四、沒收：
　㈠按犯罪所得之沒收或追徵其價額，係法院剝奪犯罪行為人之
    不法所得，將之收歸國有之裁判。目的係著重於澈底剝奪犯
    罪行為人之實際犯罪所得，使其不能坐享犯罪之成果，藉以
    杜絕犯罪誘因，而遏阻犯罪。基此，對於犯罪直接利得之沒
    收，係採兩階段計算法之相對總額原則。前階段，係審查有
    無利得，祇要與行為人犯罪有因果關連性者，不問是為了犯
    罪而獲取之報酬、對價（或稱「為了犯罪」利得）或經由犯
    罪而獲得之利潤、利益（或稱「產自犯罪」利得），皆為此
    階段所稱犯罪直接利得。犯罪直接利得數額之判斷標準，在
    於沾染不法之範圍，倘交易本身即為法所禁止之行為，則沾
    染不法範圍及於全部所得；反之，若交易本身並非法所禁止
    ，僅其取得之方式違法，則沾染不法範圍則僅止於因不法取
    得方式所產生之獲利部分，而非全部利益。後階段，則係關
    於利得範圍之審查。依刑法第38條之1立法理由「不問成本
    、利潤，均應沒收」明示採取總額原則及出於不法原因給付
    不得請求返還之不當得利法理，不予扣除犯罪支出之成本（
    最高法院111年度台上字第1779號判決意旨參照）。
　㈡查被告向告訴人詐得之IPHONE 12 PRO MAX（128G）、IPHONE
     13 PRO MAX（256G）手機各1支，為其犯罪所得，未據扣案
    ，亦未實際合法發還告訴人，均應依刑法第38條之1第1項前
    段、第3項規定宣告沒收，於全部或一部不能沒收或不宜執
    行沒收時，追徵其價額。至於被告雖有支付6,500元給告訴
    人，然此僅係被告施用詐術之手段，為其為本件犯行所支出
    之成本，揆諸前開說明，當不予以扣除。
據上論斷，應依刑事訴訟法第273條之1第1項、第299條第1項前
段、第310條之2、第454條第2項，判決如主文。
本案經檢察官吳姿函提起公訴，檢察官王佑瑜到庭執行職務。
中　　華　　民　　國　　111 　年　　11　　月　　10　　日
　　　　　　　　　刑事第二十三庭  法　官　朱學瑛

上列正本證明與原本無異。
如不服本判決，應於判決送達後20日內敘明上訴理由，向本院提
出上訴狀 (應附繕本) ，上訴於臺灣高等法院。其未敘述上訴理
由者，應於上訴期間屆滿後20日內向本院補提理由書「切勿逕送
上級法院」。
                                  書記官　盧姿妤
中　　華　　民　　國　　111 　年　　11　　月　　10　　日

附錄本案論罪科刑法條全文：
中華民國刑法第339條
意圖為自己或第三人不法之所有，以詐術使人將本人或第三人之
物交付者，處5年以下有期徒刑、拘役或科或併科50萬元以下罰
金。
以前項方法得財產上不法之利益或使第三人得之者，亦同。

附件：
臺灣新北地方檢察署檢察官起訴書
                                   111年度偵緝字第1743號
　　被　　　告　黃西樺　男　31歲（民國00年00月0日生）
　　　　　　　　　　　　住臺南市○○區○○00號
                        居臺南市○○區○○路0段00號
　　　　　　　　　　　　國民身分證統一編號：Z000000000號
上列被告因詐欺案件，業經偵查終結，認應該提起公訴，茲將犯
罪事實及證據並所犯法條分敘如下：
　　　　犯罪事實
一、黃西樺前因違反電信法、竊盜、侵占、詐欺、強制罪等案件
    ，多次經法院判處罪刑確定，經臺灣臺南地方法院以104年
    度聲字第1967號就其中11罪定應執行刑有期徒刑3年、其中7
    罪定應執行刑有期徒刑2年9月確定，於民國109年7月16日執
    行完畢出監。詎猶不知悔改，意圖為自己不法之所有，基於
    詐欺取財之犯意，於110年10月27日前之某時許，在FACEBOO
    K（下稱臉書）上見阮德賢張貼販賣手機之文章，遂於同日1
    9時15分，以暱稱「黃子恩」，私訊阮德賢，佯稱欲購買2支
    手機（Iphone 12 Pro Max 128G、Iphone 13Pro Max 256G
    ，共價值新臺幣【下同】6萬6500元），致阮德賢陷於錯誤
    ，誤認黃西樺確有支付價金之意思，遂於同日23時25分許，
    在新北市○○區○○街000巷00號「全家便利商店永安門市」內
    ，將上開2支手機交付黃西樺，然黃西樺稱僅攜帶6500元，
    稱欲返家拿錢，留下手機號碼0000000000號後，即未返回，
    阮德賢始悉受騙。
二、案經阮德賢訴由新北市政府警察局海山分局報告偵辦。
　　　　證據並所犯法條
一、證據清單及待證事實：
編號 證據名稱 待證事實 1 被告黃西樺於偵查中之自白。 證明被告坦承臉書暱稱為「黃子恩」，曾向告訴人阮德賢購買2支手機，然面交時，身上未攜帶約定之價金，取得手機後，僅交付6500元予告訴人阮德賢後，即逃逸無蹤等事實。 2 告訴人阮德賢於警詢中之指述。　 證明全部犯罪事實。 3 通聯調閱查詢單。 證明手機號碼0000000000號之申登人為被告等事實。 4 對話擷取照片、LINE顯示照片、臉書擷取照片、告訴人面交時拍攝之照片、監視器影像擷取照片。 證明被告傳送訊息予告訴人稱欲購買手機，然取走手機後，僅交付6500元等事實。 5 被告之刑案資料查註紀錄表。 證明被告有多起類似之詐欺前案紀錄遭起訴等事實。 
二、核被告所為，係犯刑法第339條第1項詐欺取財罪嫌。被告曾
    受有期徒刑執行完畢，有全國刑案資料查註表可參，其於5
    年內故意再犯本件有期徒刑以上之罪，為累犯，請參照大法
    官會議釋字第775號解釋意旨，審酌是否依刑法累犯規定加
    重其刑。另被告詐得之手機2支，均為被告犯罪所得，請依
    刑法第38條之1第1項之規定宣告沒收，如全部或一部不能沒
    收時，請依刑法第38條之1第3項之規定，宣告追徵其價額。
三、依刑事訴訟法第251條第1項提起公訴。
　　此　致
臺灣新北地方法院
中　　華　　民　　國　 111　　年　　4 　　月　　18　　日
　　　　　　　　　　　　　　  檢  察  官　吳姿函